【裁判字號】    94,交上易,327
【裁判日期】    950227
【裁判案由】    過失傷害
【裁判全文】
臺灣高等法院刑事判決               94年度交上易字第327號
上  訴  人
即  被  告  甲○○  25歲民.
上列上訴人因過失傷害案件，不服臺灣臺北地方法院94年度交易
字第289號，中華民國94年11月30日第一審判決（起訴案號：臺
灣臺北地方法院檢察署94年度偵字第7578號），提起上訴，本院
判決如下：
    主  文
上訴駁回。
甲○○緩刑參年。
    事  實
一、甲○○於民國93年12月3日下午5時許，騎乘車牌號碼BAJ-06
    7號普通重型機車，自台北市○○○路○段轉入嘉興街南往北
    方向行駛，行經嘉興街316號前時，本應注意車前狀況，並
    隨時採取必要之安全措施，依當時無障礙物，有小雨不影響
    行車視線，並無不能注意之情事，因受來車車燈照射影響視
    線，竟疏未注意車前狀況及採取必要之安全措施，貿然直行
    ，適乙○○因人行道不易通行，沿嘉興街路邊北往南逆向行
    走至該處，亦疏未注意前方狀況，致遭甲○○騎乘之機車撞
    及，乙○○因此倒地受有頭部外傷合併輕微腦震盪、左肩挫
    傷、下背挫傷、頸部扭傷及四肢多處擦傷等傷害。甲○○於
    肇事後，於犯罪未被發覺前，向據報前往現場處理之警員承
    認肇事，並接受裁判。
二、案經乙○○訴由台北市政府警察局信義分局報告台灣台北地
    方法院檢察署檢察官偵查起訴。
    理  由
一、經查：
１、上訴人即被告甲○○對上揭事實坦承不諱，核與告訴人乙○
    ○指訴之情節大致相符（偵查卷第44頁、第45頁、原審卷、
    本院卷準備程序），復有台北市政府警察局交通警察大隊事
    故肇事原因初步分析研判表、交通事故談話記錄表、道路交
    通事故補充資料表、道路交通事故現場圖各1份、交通事故
    現場照片16幀（原審卷第30頁至第34頁）附卷可稽。
２、按汽機車行駛時，駕駛人應注意車前狀況，並隨時採取必要
    之安全措施，道路交通安全規則第94條第3項定有明文。被
    告係領有駕駛執照之人，有交通事故談話記錄表可按（偵查
    卷第29頁），而當時無障礙物，雖有下雨，惟視線仍清晰等
    狀況，亦經被告及告訴人陳明在卷（偵查卷第29頁、第44頁
    、第45頁），並無不能注意之情事，被告雖指對向來車車燈
    影響視線，惟對向來車車燈照射乃通常行車遭遇之情況，並
    非特殊偶發之狀況，被告值此行車環境，即應注意車前狀況
    ，隨時採取必要之安全措施，竟疏未注意，致撞及路邊行走
    之告訴人，造成告訴人受傷，被告對本件車禍之發生，顯有
    過失。台北市車輛行車事故鑑定委員會，認被告騎乘普通重
    機車，未注意車前狀況係肇事主因，亦同此認定，有該會於
    94 年10月6日以北鑑審字第09430326500號函檢附鑑定意見
    書附卷可參（原審卷第40頁正、背面）。
３、告訴人因車禍受有頭部外傷合併輕微腦震盪、左肩挫傷、下
    背挫傷、頸部扭傷及四肢多處擦傷之傷害，亦有台北醫學大
    學附設醫院診斷證明書2紙在卷足憑（偵查卷第25頁、第26
    頁），被告之過失行為與告訴人所受傷害間，存有相當因果
    關係。
４、所謂人行道係指為專供行人通行之騎樓、走廊，及劃設供行
    人行走之地面道路，與人行天橋及人行地下道。道路交通管
    理處罰條例第3條第3款定有明文。次按行人應在劃設之人行
    道行走，在未劃設人行道之道路，應靠邊行走，並不得在道
    路上任意奔跑、追逐、嬉戲或坐、臥、蹲、立，阻礙交通，
    道路交通安全規則第133條亦有明文。查本件肇事路段嘉興
    街東邊路側劃設有機車格位及停有路邊停車，該路段西側無
    人行道之設置，而嘉興街307號至315號前雖留設建築退縮供
    公眾通行之空間，然卻受路邊停車及大樓出入口之影響不易
    通行，另安順宮前則未留設騎樓或人行道，致行人通行不易
    ，有前揭鑑定意見書可憑（原審卷第40頁背面），足見嘉興
    街肇事路段東側雖有騎樓之人行道，但路邊停滿機車，騎樓
    亦未連續設置，騎樓上並有大樓出入口，致行人通行不易，
    告訴人因而未在騎樓行進，而選擇沿路邊逆向行走，惟告訴
    人既未選擇通行不易之騎樓而沿路邊逆向行走，自應隨時注
    意前方車況，以避免危險發生，據告訴人稱：當時其靠左邊
    走在馬路上，看見被告騎機車過來，其站在路邊停放之機車
    旁邊，讓被告先過等語（原審卷94年11月7日準備程序筆錄
    第2頁、偵查卷第23頁、第44頁），告訴人既看見被告騎乘
    機車從和平東路3段右轉嘉興街，往其方向行駛而來，未適
    時迴避該機車，亦難謂無疏失，台北市車輛行車事故鑑定委
    員會亦認定告訴人涉嫌未注意前方狀況，為肇事次因，有該
    鑑定意見書在卷可參（原審卷第40背面）。惟告訴人之過失
    ，仍無解免被告之過失責任。
５、綜上所述，事證明確，被告過失犯行洵堪認定，應依法論科
    。
二、核被告所為，係犯刑法第284條第1項前段之過失傷害罪。又
    被告於肇事後，在未被有偵查犯罪職權之公務員發覺前，向
    前往現場處理車禍之臺北市警察局信義分局交通分隊員警賴
    雲洲自首犯罪，坦承肇事而接受裁判，業經證人賴雲洲證述
    在卷（原審卷第64頁背面、第65頁），應依刑法第62條前段
    之規定減輕其刑。
三、原審引用刑事訴訟法第299條第1項前段、刑法第284條第1項
    前段、第62條前段、第41條第1項前段、罰金罰鍰提高標準
    條例第1條前段、第2條，並審酌被告過失程度、犯後坦承犯
    行之態度、對告訴人所造成之傷害、尚未賠償告訴人之損害
    、品行、智識程度等一切情狀，量處有期徒刑2月，並諭知
    易科罰金之折算標準，原審認事用法並無違誤，是本件被告
    之上訴，即非有理，應予駁回。又查被告未曾受有期徒刑以
    上刑之宣告，有本院被告全國前案紀錄表在卷可稽，此次犯
    罪係偶發初犯，並得告訴人諒解，有告訴人之同意書1紙在
    卷可稽，本院認被告經此次刑之宣告，爾後當知所警惕，信
    無再犯之虞，因認所處之刑，以暫不執行為適當，爰併予宣
    告緩刑3年，以勵自新。
據上論斷，應依刑事訴訟法第368條、刑法第74條第1款，判決如
主文。
本案經檢察官方娜蓉到庭執行職務。
中    華    民    國    95    年     2    月    27    日
                  刑事第十三庭  審判長法  官  曾德水
                                      法  官  范清銘
                                      法  官  杜惠錦
以上正本證明與原本無異。
不得上訴。
                                      書記官  楊秋鈴
中    華    民    國    95    年    2     月    27    日
附錄：本案論罪科刑法條全文
刑法第284條第1項
(過失傷害罪)
因過失傷害人者，處6月以下有期徒刑、拘役或500元以下罰金，
致重傷者，處1年以下有期徒刑、拘役或500元以下罰金。


司法院資訊處製作；財團法人民間司法改革基金會備份。
